【裁判字號】    90,訴,179
【裁判日期】    900524
【裁判案由】    業務過失致死
【裁判全文】
臺灣嘉義地方法院刑事判決                            九十年度訴字第一七九號
    公  訴  人  臺灣嘉義地方法院檢察署檢察官
    被      告  乙○○
右列被告因業務過失致死案件，經檢察官提起公訴（九十年度偵字第一三九五號），
本院判決如左：
    主  文
乙○○從事業務之人，因業務上之過失致人於死，處有期徒刑捌月，緩刑年。
    事  實
一、乙○○無犯罪前科，其素行良好，係址設嘉義縣朴子市菜埔一百九十四號之丑
    卯企業工程行負責人。乙○○於民國八十九年十二月二十六日以該工程行名義，
    承攬郡隆纖維股份有限公司（下稱郡隆公司）位於嘉義縣水上鄉○○村○○路一
    百九十九巷二十五號之嘉義工廠三樓屋頂漏水檢測翻新工程，換裝石綿瓦片，並
    自同年月二十七日起由其所僱用之勞工王志強等人在現場擔任工程監工，為從事
    業務之人，並屬勞工安全衛生法第二條第二項所規定之雇主。乙○○身為雇主，
    本應注意作業場所即前開廠房屋頂距三樓樓地板高度約為七公尺，屬有墜落之虞
    之作業場所，為防止引起危害，應有符合標準之必要安全衛生設備；再雇主對於
    在高度兩公尺以上之處所進行作業，勞工有墜落之虞者，應以架設施工架等方式
    設置工作台，如設置工作台有困難時，應採取張掛安全網，使勞工使用安全帶等
    防止因墜落而致勞工遭受危險之措施；又雇主對勞工於石綿板、鐵皮板、瓦、木
    板、茅草、塑膠等材料構築之屋頂從事作業時，為防止勞工踏穿墜落，應於屋架
    上設置適當強度，且寬度在三十公分以上之踏板或裝設安全護網；而對於在高度
    二公尺以上之高處作業，勞工有墜落之虞者，應使勞工確實使用安全帽、安全帶
    及其他必要之防護具，且依當時情形，並無不能注意之情事，竟均未注意設置上
    開之必要安全設備。迄九十年元月二日上午十一時許，王志強於廠房屋頂監工時
    ，疏於注意屋頂為石綿瓦材質而不慎踏穿，在未有任何安全防護設備之情形下，
    隨即墜落三樓樓地板，導致顱骨骨折、胸部骨折併內出血，經送醫急救後於當日
    下午二時許不治死亡。
二、案經王志強之配偶甲○○訴由台灣嘉義地方法院檢察署檢察官偵查起訴。
    理  由
一、訊據被告乙○○對於右揭犯罪事實坦承不諱，核與告訴人即被害人王志強之配偶
    甲○○、證人即被告另行僱用之勞工林英毅、郡隆公司嘉義工廠場長吳忠雄於警
    訊、檢察官偵查中及本院所指述、證述關於本案職業災害發生之情節相符，復有
    郡隆公司與被告所經營之丑卯企業工程行訂立之工程發包承攬書及現場照片三張
    等附卷可稽（相驗卷第九頁、第十頁、第六十二頁、第六十三頁）。而被害人於
    此次職業災害中，造成顱骨骨折、胸部骨折併內出血等傷害而死亡，亦經檢察官
    督同檢驗員相驗屬實，製有勘驗筆錄、驗斷書、相驗屍體證明書在卷可參（相驗
    卷第十一頁、第十五頁至第二十一頁）。按勞工安全衛生法所稱勞工，謂受僱從
    事工作獲致工資者，至所稱雇主，謂事業主或事業之經營負責人，該法第二條第
    一項、第二項定有明文。本案被害人直接受僱於被告從事前揭工程，每日工資新
    台幣二千元，業據告訴人、被告分別陳明、供承在卷（相驗卷第四頁正面、本院
    九十年四月二十四日訊問筆錄），被害人之身分為勞工，被告之身分為雇主，自
    無疑問。次按雇主對於防止有墜落之虞之作業場所引起之危害，應有符合標準之
    必要安全衛生設備；再雇主對於在高度兩公尺以上之處所進行作業，勞工有墜落
    之虞者，應以架設施工架等方式設置工作台，如設置工作台有困難時，應採取張
    掛安全網，使勞工使用安全帶等防止因墜落而致勞工遭受危險之措施；又雇主對
    勞工於石綿板、鐵皮板、瓦、木板、茅草、塑膠等材料構築之屋頂從事作業時，
    為防止勞工踏穿墜落，應於屋架上設置適當強度，且寬度在三十公分以上之踏板
    或裝設安全護網；而對於在高度二公尺以上之高處作業，勞工有墜落之虞者，應
    使勞工確實使用安全帽、安全帶及其他必要之防護具，勞工安全衛生法第五條第
    一項第五款及基於該法條規定授權主管機關訂定之營造安全衛生設施標準第二百
    二十五條、第二百二十七條、第二百八十一條分別定有明文。本案被害人因踏穿
    而墜落之屋頂係石綿瓦材料所構築，距離廠房三樓樓地板之高度約為七公尺，被
    害人未配戴安全帽，被告於作業場所並未設置有安全帶或其他必要之防護具，亦
    未在屋架上設置踏板或裝置安全護網等情，除有前開現場照片可佐，並據行政院
    勞工委員會南區勞動檢查所九十年二月六日九十南檢製字第一０一七０六號函所
    附之職業災害檢查報告書記載明確（相驗卷第二十二頁至第三十三頁），而證人
    即該所檢查員林天成於本院亦結證稱現場未發現設置安全護網，亦無安全母索供
    勞工配戴防護腰帶時利用安全索加以連結，復無踏板供勞工站立，勞工又未配戴
    安全帽等語（本院九十年四月十二日訊問筆錄），可見案發所在之勞工作業場所
    關於防止被害人墜落之設備均付之闕如，是被告違反上開規定疏不作為，致生本
    件職業災害，其有過失甚明。末按對於一定結果之發生，法律上有防止之義務，
    能防止而不防止者，與因積極行為發生結果者同，刑法第十五條第一項定有明文
    ，依前所述，被告既有防止被害人自高處墜落發生死亡結果之法律上義務，能防
    止而不防止，且被害人確因被告之不作為而死亡，則被告之不作為自與因積極之
    作為發生被害人死亡結果者同，故被告前開有過失之不作為，與被害人死亡之結
    果間，亦顯有相當因果關係。本案事證明確，被告犯行堪以認定。
二、核被告所為，係犯刑法第二百七十六條第二項之業務過失致死罪，及勞工安全衛
    生法第三十一條第一項違反該法第五條第一項之規定致發生第二十八條第二項第
    一款之職業災害罪。被告以一過失行為，同時觸犯構成要件不相同之罪名，為想
    像競合犯，應依刑法第五十五條規定從一重之刑法第二百七十六條第二項業務過
    失致死罪論處。查被告並無犯罪前科，有台灣高等法院被告全國前案紀錄表在卷
    可參，而被告於事後業與被害人家屬達成民事和解賠償損害，復有嘉義縣東石鄉
    調解委員會調解書一紙附卷可稽（相驗卷第四十頁），爰審酌被告素行良好，犯
    罪顯現之惡性尚非重大，事後已賠償被害人家屬之損害，顯有具體悔過表現及其
    他一切情狀，量處如主文所示之刑，以資儆懲。又被告既未曾受有期徒刑以上刑
    之宣告，已如前述，因一時疏失，致罹刑典，經此次教訓，應知警惕而無再犯之
    虞，本院認所宣告之刑以暫不執行為適當，併予宣告緩刑三年，用啟自新。
據上論斷，應依刑事訴訟法第二百九十九條第一項前段，勞工安全衛生法第三十一條
第一項，刑法第十一條前段、第二百七十六條第二項、第五十五條、第七十四條第一
款，罰金罰鍰提高標準條例第一條前段，判決如主文。
本案經檢察官張長樹到庭執行職務。
中    華    民    國      九十        年      五        月    二十四    日
                          臺灣嘉義地方法院刑事第二庭
                                        審判長法  官  許  進  國
                                              法  官  王  漢  章
                                              法  官  廖  政  勝
右正本證明與原本無異。
如不服本判決，應於判決送達後十日內向本院提出上訴狀( 應附繕本 )。
中    華    民    國      九十        年      五        月    二十四    日
                                             書記官  陳  湘  蓉
附錄本案論罪科刑法條全文：
刑法第二百七十六條
因過失致人於死者，處二年以下有期徒刑、拘役或二千元以下罰金。
從事業務之人，因業務上之過失犯前項之罪者，處五年以下有期徒刑或拘役，得併科
三千元以下罰金。
勞工安全衛生法第三十一條第一項
違反第五條第一項或第八條第一項之規定，致發生第二十八條第二項第一款之職業災
害者，處三年以下有期徒刑、拘役或科或併科新台幣十五萬元以下罰金。


司法院資訊處製作；財團法人民間司法改革基金會備份。
